臺灣彰化地方法院刑事判決　　　　　　 99年度交易字第236號
公　訴　人　臺灣彰化地方法院檢察署檢察官
被　　　告　張家榮
選任辯護人　劉淑華律師
上列被告因業務過失重傷害案件，經檢察官提起公訴（99年度偵
字第5906、7405號），本院依簡式審判程序判決如下：
    主  文
張家榮從事業務之人，因業務上之過失傷害人致重傷，處有期徒
刑陸月，如易科罰金，以新臺幣壹仟元折算壹日。
    事  實
一、張家榮係慈育商行（設彰化縣溪州鄉○○村○○路1 號）之
    送貨員，平時以駕駛該商行所有之車牌號碼6956-LK 號自小
    貨車載運貨物為業，為從事業務之人。張家榮於民國98年12
    月5 日，駕駛上揭自小貨車，沿彰化縣埤頭鄉○○路○ 段由
    北往南方向行駛，於同日中午12時4 分許，行經彰化縣埤頭
    鄉○○路○ 段71巷口時，原應注意汽車行駛至交岔路口右轉
    彎時，應距交岔路口30公尺前顯示方向燈或手勢，換入外側
    車道、右轉車道或慢車道，駛至路口後再行右轉，及轉彎車
    應讓直行車先行，且依當時天候晴、日間自然光線、路面乾
    燥無缺陷、無障礙物、視距良好等客觀情形，並無不能注意
    之特別情事，竟疏於注意交岔路口車輛之動態，即貿然從彰
    水路1 段右轉彰水路1 段71巷行駛，適有陳忠佑騎乘車牌號
    碼136-DTL 號重型機車並搭載李翌君（李翌君已與張家榮達
    成調解，就此部分之過失傷害未據告訴），沿彰水路外側車
    道由北往南方向行駛，行經上開無號誌路口，應減速慢行，
    作隨時停車之準備，並應注意車前狀況，隨時採取必要之安
    全措施，而疏未注意上情，與張家榮所駕駛之上開自小貨車
    右前後照鏡碰撞，致陳忠佑人車倒地，並受有腹部鈍傷併胰
    臟斷裂、脾臟破裂及左腎鈍傷併左腎動脈阻塞等傷害，經送
    醫診療後，切除左腎、脾臟及胰臟尾部。嗣張家榮在未被有
    偵查犯罪權限之公務員或機關知悉其犯罪前，即向到場處理
    之警員坦承為肇事車輛之駕駛人，自首其犯行。
二、案經陳忠佑訴由彰化縣警察局北斗分局報請暨陳忠祐訴由臺
    灣彰化地方法院檢察署檢察官偵查起訴。
    理  由
一、本件被告張家榮所犯係死刑、無期徒刑、最輕本刑為3 年以
    上有期徒刑以外之罪，其於準備程序中就被訴事實為有罪之
    陳述，經告知被告簡式審判程序之旨，並聽取公訴人及被告
    之意見後，本院合議庭認為適宜而裁定由受命法官獨任進行
    簡式審判程序，合先敘明。
二、本院之判斷：
  (一)上開事實，業據被告於警詢、偵訊及本院審理中均坦承不諱
    ，核與證人即告訴人陳忠佑於警詢及偵訊中之證述情節相符
    ，並有彰化縣警察局道路交通事故初步研析判表、道路交通
    事故調查報告表（一）、（二）、道路交通事故現場圖各1
    份及現場照片10張附卷可稽，足認被告任意性之自白與事實
    相符，堪可採信。
  (二)按汽車行駛至交岔路口右轉彎時，應距交岔路口30公尺前顯
    示方向燈或手勢，換入外側車道、右轉車道或慢車道，駛至
    路口後再行右轉；轉彎車應讓直行車先行，道路交通安全規
    則第102 條第1 項第4 款、第7 款分別定有明文。而本件事
    發當時天候為晴天、日間自然光線、柏油路面乾燥並無缺陷
    及障礙物、視距良好等情況，有前開道路交通事故調查報告
    表及現場照片附卷可參，顯見被告於案發當時並無不能注意
    之情事，竟疏未注意致肇車禍，其有過失甚明。且本件經送
    臺灣省彰化縣區車輛行車事故鑑定委員會鑑定及臺灣省車輛
    行車事故覆議鑑定委員會覆議結果，亦認為：「張家榮駕駛
    自小貨車行經無號誌交岔路口右轉時，未讓右側直行之車輛
    先行，為肇事主因。陳忠佑駕駛重機車行經無號誌交岔路口
    ，未減速慢行且未注意車前狀況，為肇事次因」，有臺灣省
    彰化縣區車輛行車事故鑑定委員會99年9 月15日鑑定意見書
    及臺灣省車輛行車事故覆議鑑定委員會100 年1 月4 日覆議
    字第1006200041號函（見本院卷第40至42、91頁）附卷可憑
    ，益徵被告對於本案車禍之發生確有過失，雖被害人陳忠佑
    同有過失，亦無礙於被告前揭過失責任。
  (三)再按其他對於身體或健康，有重大不治或難治之傷害，為重
    傷害，刑法第10條第4 項第6 款定有明文。復按脾臟為人體
    器官之一，若遭切除，即不可復得，自影響人身器官之完整
    ，已屬重大不治之情形，而脾臟之切除，雖其功能在西醫觀
    點可由其他淋巴組織替代，但卻有增加特殊感染機率，即人
    體免疫力減低，就人體自然防衛體系而言，若免疫能力之降
    低，身體遭受外界侵入之危險相對增加，對身體及健康之影
    響不可不謂重大，況脾臟之切除，其所主掌對身體之主要功
    能喪失，對人體將有重大影響，亦為中醫所肯定；腎臟為人
    體排泄之重要器官，因上訴人出手毆打，使被害人左腎破裂
    必須切除，對人之身體健康自屬達於重大傷害，且為不治之
    傷害，核與刑法第10條第4 項第6 款所稱重傷之規定符合，
    以拳擊人之腹部，會導致腎臟重傷之結果，在客觀上非上訴
    人所不能預見，應成立傷害之加重結果犯（最高法院87年度
    臺上字第2281號、76年度臺上字第2967號判決要旨參照）。
    本件告訴人因前揭事故受有受有腹部鈍傷併胰臟斷裂、脾臟
    破裂及左腎鈍傷併左腎動脈阻塞等傷害，經送醫診療後，切
    除左腎、脾臟及胰臟尾部等情，復有財團法人彰化基督教醫
    院99年5 月18日診斷書、中國醫藥大學附設醫院99年5 月18
    日診斷證明書及財團法人彰化基督教醫院99年7 月9 日九十
    九彰基醫事字第099070041 號函及所附病歷資料各1 份（見
    警卷第15至16頁、99年度交查字第98號卷第23頁）附卷足憑
    ，揆諸前揭說明，堪認告訴人因此次受傷致切除左腎、脾臟
    及胰臟尾部，該等臟器之功能已完全喪失，終生不能恢復，
    對人之身體健康自屬達於重大傷害，已屬重傷害無誤。且前
    開財團法人彰化基督教醫院函文就告訴人所受之傷害敘明：
    「陳君之脾臟、左腎及胰臟尾部已予切除，係屬刑法第10條
    第4 項第6 款『其他於身體或健康，有重大不治或難治之傷
    害』情事」，亦同此認定，益證告訴人所受上開傷害，核屬
    刑法第10條第4 條第6 款所稱之重傷害。再被告之過失駕駛
    行為造成被害人受有前揭傷害，足認被告之過失駕駛行為與
    被害人之傷害結果間，具有相當因果關係。綜上所述，本件
    事證明確，被告犯行堪以認定，應予依法論科。
三、又按刑法上所謂業務，係指個人基於其社會地位繼續反覆所
    執行之事務，其主要部分之業務固不待論，即為完成主要業
    務所附隨之準備工作與輔助事務，亦應包括在內（最高法院
    71年台上字第1550號判例意旨參照）。查被告平日係以駕駛
    動力交通工具送貨為業，業據被告供呈在卷，自屬以駕駛為
    業務之人。是核被告所為，係犯刑法第284 條第2 項後段之
    業務過失重傷害罪。末按刑法第62條所謂自首，祇以犯人在
    犯罪未發覺之前，向該管公務員申告犯罪事實，而受裁判為
    已足，並不以使用「自首」字樣或言明「自首」並「願受裁
    判」為必要（最高法院63年台上字第1101號判例意旨參照）
    。本件被告於肇事後，於偵查犯罪之員警未發覺犯罪行為人
    前承認其為肇事者，此有彰化縣警察局交通警察隊北斗分隊
    道路交通事故肇事人自首情形紀錄表1 份（見警卷第23頁）
    附卷可參，是依前揭判例意旨，被告顯已符合自首要件，爰
    依刑法第62條前段之規定減輕其刑。爰審酌被告並無前科，
    素行良好，有臺灣高等法院被告前案紀錄表1 份在卷可稽，
    惟未多加注意行車安全，因行車未遵守交通規則而過失致被
    害人重傷，對被害人生理、心理均影響甚鉅，經久難以平息
    、彌補；兼衡以被告之過失程度、肇事之情節、被害人亦對
    車禍發生與有過失，及被告犯後坦承犯行，且因金額差距太
    大而未與被害人達成和解等一切情狀，量處如主文所示之刑
    ，並諭知易科罰金之折算標準。
據上論斷，應依刑事訴訟法第273 條之1 第1 項、第299 條第1
項前段，刑法第284 條第2 項後段、第62條前段、第41條第1 項
前段，刑法施行法第1 條之1 第1 項、第2 項前段，判決如主文
。
本案經檢察官朱健福到庭執行職務。
中    華    民    國   100    年    2     月    8     日
                  刑事第三庭   法  官     林怡君
以上正本證明與原本無異。
如不服本判決，應於收受判決後10日內向本院提出上訴書狀，並
應敘述具體理由；其未敘述上訴理由者，應於上訴期間屆滿後20
日內向本院補提理由書（均須按他造當事人之人數附繕本「切勿
逕送上級法院」）。
告訴人或被害人對於判決如有不服具備理由請求檢察官上訴者，
其上訴期間之計算係以檢察官收受判決正本之日期為準。
中    華    民    國   100    年    2     月    8     日
                               書記官     顧嘉文
附錄本案論罪科刑法條全文：
中華民國刑法第284條
（過失傷害罪）
因過失傷害人者，處 6 月以下有期徒刑、拘役或 5 百元以下罰
金，致重傷者，處 1 年以下有期徒刑、拘役或 5 百元以下罰金
。
從事業務之人，因業務上之過失傷害人者，處 1 年以下有期徒
刑、拘役或 1 千元以下罰金，致重傷者，處 3 年以下有期徒刑
、拘役或 2 千元以下罰金。